臺灣臺北地方法院刑事判決　　　　　　　 94年度易字第787號
公　訴　人　臺灣臺北地方法院檢察署檢察官
被　　　告　甲○○
上列被告因誣告案件，經檢察官聲請以簡易判決處刑（九十三年
度偵字第一八九一六號），及移送併案審理（九十三年度偵字第
二一二五七號、九十四年度偵字第六五七號），本院認為不宜，
改依通常程序審理，嗣於本院準備程序中，被告就被訴及移送併
案事實均為有罪之陳述，經本院合議庭認為適當後，裁定由受命
法官獨任依簡式審判程序審理，判決如下：
    主      文
甲○○未指定犯人，而向該管公務員誣告犯罪，處拘役伍拾玖日
，如易科罰金，以參佰元折算壹日，緩刑貳年。
    事      實
一、甲○○與傅慧婷係友人關係，傅慧婷因自身票信有瑕疵，為
    支付向袁雅珠承租臺北市○○區○○街六號店面之押、租金
    ，乃商得甲○○之同意，於民國九十三年三月間，由甲○○
    將其於臺北國際商業銀行大安分行所開立以該行為付款人，
    帳號000000000號之空白支票一本及印鑑章交予傅慧婷，並
    授權傅慧婷得以簽發該支票使用，惟約定應由傅慧婷負責於
    票期屆至前存入足額款項至甲○○前揭支票帳戶，以利支票
    兌現；詎於同年七月間，因傅慧婷屆期恐無法將票款存入帳
    戶兌現支票，甲○○為免其支票有退票紀錄，明知其支票未
    曾遺失或遭竊，竟於九十三年七月十三日（聲請簡易判決處
    刑書誤為七月十四日），前往臺北國際商業銀行大安分行，
    未指定犯人，偽填票據掛失止付通知書及遺失票據申報書，
    以其支票於同年七月十二日在士林夜市遺失為由，將如附表
    所示前開支票帳戶支票號碼QI0000000、QI0000000、QI0000
    000、QI0000000、QI0000000、QI0000000、QI0000000、QI0
    000000、QI0000000、QI0000000、QI0000000計十一張支票
    申報掛失止付，經該行依規定通報轉知臺灣票據交換所辦理
    止付手續，並經臺灣票據交換所轉報警察機關，請其協助偵
    查侵占遺失物及竊盜罪嫌，而誣告他人犯罪。嗣上開支票各
    經附表所示之人轉手及提示，因不獲兌現，經臺灣票據交換
    所函請警察機關調查，始悉上情。
二、案經臺北市政府警察局中山分局報請臺灣臺北地方法院檢察
    署檢察官偵查後聲請簡易判決處刑，及臺北市政府警察局大
    安分局、中正第二分局分別報請臺灣臺北地方法院檢察署檢
    察官移送併案審理，本院認為不宜，改依通常程序審理；嗣
    於本院準備程序中，甲○○就被訴及移送併案事實均為有罪
    之陳述，經本院合議庭認為適當後，裁定由受命法官獨任依
    簡式審判程序審理。
    理      由
一、訊據被告甲○○對於上開事實坦承不諱，核與證人傅慧婷、
    袁雅珠、吳靜脩、葉慧玉、劉延羽證述情節相符，並有林彥
    甫華南商業銀行臺北南門分行活期儲蓄存款存摺、袁雅珠及
    傅慧婷間之房屋租賃契約書在卷可稽，復有臺灣票據交換所
    九十四年七月十四日台票總字第○九四○○六二七三號函及
    所檢附之支票號碼QI0000000至QI0000000、QI0000000、QI0
    000000號七張支票影本、退票理由單、掛失止付票據提示人
    資料查報表、票據掛失止付通知書、遺失票據申報書等在卷
    可稽（見本院卷第十一至三四頁）。本件事證明確，被告犯
    行堪以認定。
二、核被告所為，係犯刑法第一百七十一條第一項之未指定犯人
    誣告罪。檢察官雖僅就被告申報票號QI0000000支票遺失之
    行為提起公訴，惟被告係於九十三年七月十三日前往臺北國
    際商業銀行大安分行，偽填票據掛失止付通知書及遺失票據
    申報書各一紙，以一個申報行為同時辦理QI0000000、QI000
    0000、QI0000000、QI0000000、QI0000000、QI0000000、QI
    0000000、QI0000000、QI0000000、QI0000000、QI0000000
    等十一張支票之掛失止付手續，而觸犯未指定犯人誣告罪之
    一罪，本院自得就屬於單純一罪之其他支票申報誣告行為一
    併審酌；臺灣臺北地方法院檢察署檢察官九十三年度偵字第
    二一二五七號（面額一萬元之票號QI0000000支票部分，惟
    併辦意旨書誤載面額為一萬二千元，票號亦誤載為QI000000
    0）及同署九十四年度偵字第六五七號（票號QI0000000、QI
    0000000部分）移送併案審理部分，與本件起訴部分具有事
    實上一罪之關係，自為起訴效力所及，並經本院審酌如前，
    附此敘明。至於臺灣臺北地方法院檢察署檢察官雖就曾於九
    十三年九月十四日，以九十三年度偵字第一五二九六號就被
    告申報票號QI0000000支票之行為為不起訴處分，有該卷宗
    可稽，惟依公訴不可分原則，檢察官就犯罪事實一部起訴者
    ，其起訴之效力及於全部，故檢察官就裁判上應以一罪論之
    犯罪事實一部起訴，其未經起訴之部分，法院即應併予審判
    ，縱檢察官就此具有不可分性之整個犯罪事實強裂為二，將
    其中一部分予以不起訴處分，其所為不起訴處分，即應認為
    無效（最高法院八十三年台非字第三六九號判決意旨參照）
    ，是上開不起訴處分自屬無效之不起訴處分，該部分犯罪事
    實業為起訴效力所及，本院亦應併予審判，爰予敘明。爰審
    酌被告為免票信受損始為本件犯行之犯罪動機、目的，暨其
    犯罪手段、所生危害、犯後坦承犯行，頗知悔悟等一切情狀
    ，量處如主文之刑，並諭知易科罰金之折算標準。末查被告
    前未曾受任何有期徒刑以上刑之宣告，有臺灣高等法院被告
    全國前案紀錄表在卷可稽，本院審酌被告係因一時失慮而為
    本件犯行，經此偵、審教訓，應知警惕，當無再犯之虞，因
    認對被告所處之刑以暫不執行為適當，併予宣告緩刑二年，
    以啟自新。
三、據上論斷，應依刑事訴訟法第四百五十二條、第二百七十三
    條之一第一項、第二百九十九條第一項前段，刑法第一百七
    十一條第一項、第四十一條第一項前段、七十四條第一款，
    罰金罰鍰提高標準條例第一條前段、第二條，判決如主文。
本案經檢察官詹喬偉到庭執行職務
中　　華　　民　　國　　94　　年　　8 　　月　　22　　日
             　　 刑事第十一庭  法　官　林庚棟
以上正本證明與原本無異。
如不服本判決，應於判決送達後十日內，向本院提出上訴狀。
　　　　　　　　　　　　　　    書記官　殷玉芬
中　　華　　民　　國　　94　　年　　8 　　月　　24　　日
附表：
┌──┬─────┬─────┬──────┬──────┬───────┐
│編號│支票號碼  │ 票面金額 │發   票   日│退   票   日│轉讓及提示情形│
│    │          │（新臺幣）│            │            │              │
├──┼─────┼─────┼──────┼──────┼───────┤
│(一)  │QI0000000 │45,000元  │93年7月10日 │93年7月13日 │由傅慧婷將支票│
│    │          │          │            │            │交付袁雅珠，袁│
│    │          │          │            │            │雅珠轉讓予譚玉│
│    │          │          │            │            │美，由譚玉美提│
│    │          │          │            │            │示，惟不獲兌現│
├──┼─────┼─────┼──────┼──────┼───────┤
│(二)  │QI0000000 │100,00元  │93年7月20日 │93年7月20日 │由傅慧婷將支票│
│    │          │          │            │            │交付袁雅珠，袁│
│    │          │          │            │            │雅珠轉讓予洪允│
│    │          │          │            │            │詞，由洪允詞提│
│    │          │          │            │            │示，惟不獲兌現│
├──┼─────┼─────┼──────┼──────┼───────┤
│(三)  │QI0000000 │10,000元  │93年7月20日 │93年7月20日 │由傅慧婷將支票│
│    │          │          │            │            │交付袁雅珠，袁│
│    │          │          │            │            │雅珠轉讓予吳靜│
│    │          │          │            │            │脩，吳靜脩將之│
│    │          │          │            │            │轉讓葉慧玉，由│
│    │          │          │            │            │葉慧玉委由其子│
│    │          │          │            │            │林彥甫提示，惟│
│    │          │          │            │            │不獲兌現      │
├──┼─────┼─────┼──────┼──────┼───────┤
│(四)  │QI0000000 │12,000元  │93年7月30日 │93年7月30日 │由傅慧婷將支票│
│    │          │          │            │            │交付袁雅珠，袁│
│    │          │          │            │            │雅珠轉讓予洪允│
│    │          │          │            │            │詞，由洪允詞提│
│    │          │          │            │            │示，惟不獲兌現│
├──┼─────┼─────┼──────┼──────┼───────┤
│(五)  │QI0000000 │12,000元  │93年7月30日 │93年7月30日 │由傅慧婷將支票│
│    │          │          │            │            │交付袁雅珠，袁│
│    │          │          │            │            │雅珠轉讓予吳靜│
│    │          │          │            │            │脩，吳靜脩將之│
│    │          │          │            │            │轉讓易永生，由│
│    │          │          │            │            │易永生提示，惟│
│    │          │          │            │            │不獲兌現      │
├──┼─────┼─────┼──────┼──────┼───────┤
│(六)  │QI0000000 │不詳      │不詳        │不詳        │因未經提示，故│
│    │          │          │            │            │無相關資料    │
├──┼─────┼─────┼──────┼──────┼───────┤
│(七)  │QI0000000 │不詳      │不詳        │不詳        │因未經提示，故│
│    │          │          │            │            │無相關資料    │
├──┼─────┼─────┼──────┼──────┼───────┤
│(八)  │QI0000000 │50,000元  │93年8月15日 │93年8月16日 │由傅慧婷將支票│
│    │          │          │            │            │交付袁雅珠，袁│
│    │          │          │            │            │雅珠轉讓予劉延│
│    │          │          │            │            │羽，由劉延羽提│
│    │          │          │            │            │示，惟不獲兌現│
├──┼─────┼─────┼──────┼──────┼───────┤
│(九)  │QI0000000 │不詳      │不詳        │不詳        │因未經提示，故│
│    │          │          │            │            │無相關資料    │
├──┼─────┼─────┼──────┼──────┼───────┤
│(十)  │QI0000000 │100,000元 │93年8月15日 │93年8月16日 │由傅慧婷將支票│
│    │          │          │            │            │交付袁雅珠，袁│
│    │          │          │            │            │雅珠轉讓予劉延│
│    │          │          │            │            │羽，由劉延羽提│
│    │          │          │            │            │示，惟不獲兌現│
├──┼─────┼─────┼──────┼──────┼───────┤
│(十一)  │QI0000000 │不詳      │不詳        │不詳        │因未經提示，故│
│    │          │          │            │            │無相關資料    │
└──┴─────┴─────┴──────┴──────┴───────┘
附錄本案論罪科刑法條全文
中華民國刑法第一百七十一條：
未指定犯人，而向該管公務員誣告犯罪者，處一年以下有期徒刑
、拘役或三百元以下罰金。
未指定犯人，而偽造、變造犯罪證據，或使用偽造、變造之犯罪
證據，致開始刑事訴訟程序者，亦同。
